臺灣雲林地方法院民事簡易判決
                                     109年度訴字第305號
原      告  張裕弘  
訴訟代理人  陳駿彥  
被      告  李文川  
訴訟代理人  莊喬能  
上列當事人間因過失傷害案件（本院109 年度交簡字第31號），
原告提起請求損害賠償之刑事附帶民事訴訟（本院108 年度交附
民字第274 號），經本院刑事庭裁定移送前來，本院於民國110
年1月20日言詞辯論終結，判決如下：
    主  文
被告應給付原告新臺幣1,071,150 元，及自民國108 年11月6 日
起至清償日止，按週年利率百分之5 計算之利息。
原告其餘之訴駁回。
訴訟費用由被告負擔百分之38，餘由原告負擔。
本判決第一項於原告以新臺幣357,000 元為被告供擔保後，得假
執行。但被告如以新臺幣1,071,150 元為原告預供擔保，得免為
假執行。
原告其餘假執行之聲請駁回。
    事實及理由
壹、程序事項：
    民事訴訟法第427條第2項於民國110年1月20日經總統令公布
    修正第11款，新增本於道路交通事故有所請求而涉訟之事件
    ，不問其標的金額或價額一律適用簡易程序，並於公布後2
    日即110年1月22日起施行。上開公告施行後，於修正前已繫
    屬之事件，其法院管轄權及審理程序，未經終局裁判者，適
    用修正後之規定，曾經終局裁判者，則適用修正前之規定，
    民事訴訟法施行法亦增訂第4條之1之規定。從而，本件原告
    係本於汽車交通車禍事故請求侵權行為損害賠償，核屬本於
    道路交通事故之請求，原應適用通常程序處理，然依修正後
    之民事訴訟法第427條第2項第11款規定，即應依簡易訴訟程
    序辦理，本案於修正前即已繫屬本院，經本院於110 年1 月
    20日言詞辯論終結，於修正後尚未經終局裁判，依修正之民
    事訴訟法施行法第4 條之1 第1 款規定，即應改行簡易程序
    ，逕依簡易訴訟程序為裁判，先予敘明。
貳、實體事項：
一、原告主張：
㈠、被告於民國107 年8 月23日17時許，駕駛車牌號碼00-0000號
    自用小貨車，沿雲林縣水林鄉大溝村產業道路由北往南方向
    行駛，行經該路段與雲164 縣道交岔路口時，本應注意汽車
    行駛至無號誌之交岔路口，支線道車應暫停讓幹線道車先行
    ，而依當時天候雨、暮光、柏油路面濕潤、無缺陷、無障礙
    物、視距良好等一切情狀，並無不能注意之情事，竟疏未注
    意及此，即貿然直行通過上開路口，適有原告騎乘車牌號碼
    000-000 號普通重型機車，沿雲164 縣道由西往東方向行駛
    至上開交岔路口，被告因有上揭疏失，兩車遂發生碰撞（下
    稱系爭汽車交通事故），致原告受有右側多發性肋骨骨折、
    雙側肺挫傷、右側氣血胸、左側血胸、右側鎖骨骨折、右肩
    胛骨骨折、第六胸椎骨折、第6 、7 、8 胸椎橫突骨骨折之
    傷害（下稱系爭傷害）。
㈡、爰依侵權行為法律關係，請求被告賠償下列損害：
  ⒈機車損壞維修費用：新臺幣（下同）39,300元。
  ⒉眼鏡損壞：6,500元。
  ⒊107 年8 月23日至107 年12月5 日共計104 天專人照顧費用2
    08,000元。
  ⒋補充藥品及營養品：11,900元。
  ⒌勞動能力損失：2,118,600元。
  ⒍精神慰撫金：450,000元。
㈢、並聲明：
  ⒈被告應給付原告2,822,400 元，及自起訴狀繕本送達翌日起
    至清償日止，按週年利率百分之5 計算之利息。
  ⒉訴訟費用由被告負擔。
  ⒊願供擔保，請准宣告假執行。
二、被告則以：
㈠、對系爭汽車交通事故之發生及原告受有系爭傷害之事實，不
    爭執。
㈡、被告就系爭汽車交通事故之發生雖為肇事主因，然原告則為
    肇事次因，故本件有過失相抵規定之適用。
㈢、原告主張機車損壞維修費用部分，原告應證明該機車為其所
    有，又機車修理費用中零件部分，應依使用年數計算折舊。
㈣、原告主張眼鏡損壞部分，被告願意賠償4,000元。
㈤、對原告主張賠償看護費用208,000元部分，被告無意見。
㈥、勞動能力減損部分，原告請求2,118,600 元，然依國立成功
    大學醫學院附設醫院（下稱成大醫院）病情鑑定報告書，原
    告因系爭汽車交通事故所受系爭傷害估算勞動能力減損為11
    ％，則原告起訴主張勞動能力減損38.45 ％並無理由。又原告
    於系爭汽車交通事故發生時並無工作收入，其主張以每月51
    ,000元計算勞動能力減損並無理由，被告主張應依基本工資
    計算較為合理。
㈦、原告請求精神慰撫金450,000 元，然斟酌原告所受傷勢、兩
    造之學經歷及財產收入等情，其請求金額過高，應予酌減。
㈧、被告所駕駛之汽車有投保強制汽車責任保險，已由明台產物
    保險公司賠付原告保險金345,111 元，此部分之給付依強制
    汽車責任保險法第32條之規定，視為被保險人損害賠償金額
    之一部分，被保險人受賠償請求時，得扣除之，被告主張應
    在本件損害賠償總額中扣除。
㈨、並聲明：
  ⒈原告之訴及假執行之聲請均駁回。
  ⒉訴訟費用由原告負擔。
  ⒊如受不利判決，願供擔保請准宣告免為假執行。
三、兩造不爭執事項：
㈠、兩造對本院109 年度交簡字第31號刑事判決所認定之犯罪事
    實不爭執。
㈡、兩造對原告遭毀損之眼鏡金額為4,000元不爭執。
㈢、原告因系爭汽車交通事故受傷後勞動能力減損11%。
㈣、對交通部公路總局嘉義區監理所嘉雲區車輛行車事故鑑定會
    鑑定結果不爭執。
㈤、原告因系爭汽車交通事故受傷後支出必要之看護費用208,000
     元不爭執。
㈥、系爭汽車交通事故發生後原告已領取強制汽車責任保險金345
    ,111元。
四、本件爭點：
㈠、原告請求被告賠償其所騎乘之機車損害有無理由？
㈡、本件原告於受傷時有無工作能力？原告主張以每月51,000元
    計算勞動能力減損有無理由？
㈢、原告得請求之精神慰撫金應以何金額為適當？
㈣、兩造對系爭汽車交通事故之發生及原告受傷之結果過失比例
    為何？
五、本院之判斷：
㈠、兩造對本院109 年度交簡字第31號刑事判決所認定之犯罪事
    實不爭執，並經本院調閱上開刑事案件卷宗核閱無訛，自堪
    信為真實。
㈡、按因故意或過失，不法侵害他人之權利者，負損害賠償責任
    。汽車、機車或其他非依軌道行駛之動力車輛，在使用中加
    損害於他人者，駕駛人應賠償因此所生之損害。但於防止損
    害之發生，已盡相當之注意者，不在此限。又不法侵害他人
    之身體或健康者，對於被害人因此喪失或減少勞動能力或增
    加生活上之需要時，應負損害賠償責任。不法侵害他人之身
    體、健康者，被害人雖非財產上之損害，亦得請求賠償相當
    之金額。不法毀損他人之物者，被害人得請求賠償其物因毀
    損所減少之價額，民法第184 條第1 項前段、第191 條之2
    、第193 條第1 項、第195 條第1 項前段及第196條分別定
    有明文。茲就本件原告請求被告損害賠償之項目及金額是否
    有據，分述如下：
  ⒈原告主張其於系爭汽車交通事故發生時，所騎乘之機車損壞
    ，支出維修費39,300元，然由原告提出之該機車之行車執照
    以觀，該機車車主為「張翔閔」（本院卷第79頁），且原告
    亦表示該機車確實為其胞兄張翔閔所出資購買等語（本院卷
    第153 頁），則原告並非該機車之所有人，即非受損害之人
    ，其請求被告賠償此部分損害，即屬無據。
  ⒉原告主張眼鏡損壞部分，兩造已達成由被告賠償4,000 元之
    合意（本院卷第71頁），則原告請求被告賠償此部分損失4,
    000元，即屬有憑。
  ⒊原告主張其支付107 年8 月23日至107 年12月5 日共計104天
    專人照顧費用208,000 元，為兩造所不爭執，故原告此部分
    金額之請求，即屬可採。
  ⒋原告主張其因系爭汽車交通事故受有系爭傷害，而支出購買
    補充藥品及營養品11,900元，為被告所否認，並以前詞置辯
    。本院認原告就此部分支出並未提出醫師診斷證明書或其他
    證據，足以證明為其受有系爭傷害之必要支出，故原告此部
    分請求即屬無據。。
  ⒌原告主張勞動能力損失2,118,600元部分：
    ⑴其起訴主張其所受勞動能力減損比例為38.45 ％，為被告所
      否認，並以前詞答辯，經本院囑託成大醫院就原告勞動能
      力減損比例為鑑定，鑑定結果為減損比例11％，有該醫院
      病情鑑定報告書在卷可稽（本院卷第125 頁），且為兩造
      所不爭執，則原告因系爭汽車交通事故受有系爭傷害，遺
      有全人11％之勞動能力減損，已可認定。
    ⑵至於原告主張其為大學藥學系畢業，日後從事藥劑師工作
      ，平均每月可獲有51,000元之工作收入等情，亦為被告所
      否認，並答辯如前。經查，原告上開主張雖據以提出大仁
      科技大學修畢藥師第一階段考試應考學科成績及格證明書
      、藥學實習證明書、嘉義長庚紀念醫院藥劑科「優良藥學
      實習學生」獎狀、大仁科技大學學士學位證書、106 年藥
      品製造業受僱薪資－按主要職業分、中華民國技術士證等
      影本為證（本院卷第81頁至第87頁、本院108 年度交附字
      第274 號卷民【下稱附民卷】第17頁、本院卷第167 頁）
      ，然藥師執業需國家考試及格，並取得執業證書，原告並
      未提出其通過藥師國家考試及格及執業證書證明其已具備
      執行藥師業務之資格，故其請求按每月51,048元之平均薪
      資計算勞動能力損失，即屬無憑。又查，原告前已於104
      年2 月17日取得中華民國技術士化學類乙級技術士資格，
      有中華民國技術士證影本在卷可查，則按106 年藥品製造
      業受僱薪資－按主要職業分，原告日後終身工作期間每月
      可獲得「化工技術員」之平均總薪資為48,647元（附民卷
      第17頁），應屬可以認定，即其月平均薪資損失為5,351 
      元（48,647元×11％＝5,351 元【元以下四捨五入，下同】
      ）。
    ⑶原告為85年9 月25日生，於系爭汽車交通事故發生日即107
       年8 月23日，約為22歲，其請求自24歲起計算之勞動能
      力損失（附民卷第7 頁），則至其強制退休年齡65歲，尚
      有41年之工作能力，則其薪資損失為2,632,692 元（5,35
      1 元×12月×41年＝2,632,692 元），依霍夫曼式計算法扣
      除中間利息（首期給付不扣除中間利息）核計其金額為1,
      453,928元【計算方式為：64,212×22.00000000=1,453,92
      8 。其中22.00000000 為年別單利5 ％第41年霍夫曼累計
      係數。】，則原告請求被告給付終身勞動能力減少損失1,
      453,928元，即屬有據，逾此部分即屬無憑。
  ⒍原告請求精神慰撫金450,000 元部分，查原告因系爭汽車交
    通事故受有系爭傷害，所受傷勢不輕，傷後於107 年8 月24
    日接受右側行胸管引流手術，又於107 年8 月27日接受左側
    行胸管引流手術，於107 年9 月3 日移除兩側胸管，107 年
    9 月25日出院，需專業背架固定治療，24小時需專人照護至
    少3 個月，宜修養至少6 個月，需繼續長期復健治療，治療
    期間不宜搬抬重物及從事劇烈運動，有中國醫藥大學北港附
    設醫院108 年5 月10日診斷證明書在卷可憑（附民卷第9 頁
    ），足認其受有精神痛苦，經斟酌原告所受傷勢，其為大仁
    科技大學藥學系畢業，被告則為高職畢業，以務農為業，其
    等之財產所得狀況（見本院卷證物袋內兩造稅務電子閘門財
    產調件明細表，因涉及隱私，不詳細記載）及一切情狀，認
    原告請求所受精神上損害賠償以25萬元為適當，原告超過此
    金額之主張則屬過高，應予酌減至25萬元。
  ⒎綜上所述，原告因系爭汽車交通事故共受有1,915,928 元之
    損害（4,000 元+208,000元+ 1,453,928 元+250,000元＝1,9
    15,928 元）。
㈢、次按損害之發生或擴大，被害人與有過失者，法院得減輕賠
    償金額，或免除之，民法第217 條第1 項定有明文。本件經
    嘉雲區行車事故鑑定會鑑定，鑑定意見認為「一、李文川駕
    駛自用小貨車，雨天行經路面劃設有『▽』讓路線之無號誌交
    岔路口，支線道車未暫停讓幹線道車先行，為肇事主因。二
    、張裕弘駕駛普通重型機車，雨天行經無號誌交岔路口，未
    減速慢行，作隨時停車之準備，為肇事次因。」（本院卷第
    118 頁），兩造對上開鑑定意見不爭執，本院認為斟酌兩造
    過失程度，原告應自負30％之過失責任，被告則負70％之過失
    責任。依此計算，被告應賠償原告因系爭汽車交通事故所受
    之損害為1,341,150 元（1,915,928 元×70％＝1,341,150 元
    ）。
㈣、末按保險人依本法規定所為之保險給付，視為被保險人損害
    賠償金額之一部分；被保險人受賠償請求時，得扣除之；本
    法所稱被保險人，指經保險人承保之要保人及經該要保人同
    意使用或管理被保險汽車之人；本法所稱加害人，指因使用
    或管理汽車造成汽車交通事故之人；強制汽車責任保險法第
    32條、第9 條第2 項、第10條第1 項分別定有明文。本件被
    告為系爭汽車交通事故之肇事者，及依法投保強制汽車責任
    保險之人，且原告已受領強制汽車責任保險金345,111 元，
    為兩造所不爭執，上開受領之金額中75,111元為醫療給付，
    其他270,000 元為失能給付，有明台產物保險股份有限公司
    109 年7 月28日（109 ）明南理字第410 號函在卷可佐（本
    院卷第97頁）。而原告於本件並未請求被告賠償醫療費用支
    出，故上開給付中之醫療給付75,111元不得扣除，僅失能給
    付270,000 元得自被告應賠償之金額內扣除之，則經扣除後
    被告尚須賠償原告1,071,150 元（1,341,150 元－270,000元
    ＝1,071,150 元）。
六、綜上，原告依據侵權行為法律關係，請求被告給付1,071,15
    0 元，及自起訴狀繕本送達翌日即108 年11月6 日起至清償
    日止，按法定週年利率百分之5 計算之利息，為有理由，應
    予准許，逾此範圍之請求則屬無理由，應予駁回。
七、假執行之宣告：本件原告勝訴部分，兩造陳明願供擔保請准
    宣告假執行及免為假執行，均有理由，爰分別酌定相當之金
    額准許之。至於原告敗訴部分，其假執行之聲請即失所附麗
    ，應併予駁回。
八、訴訟費用負擔之依據：民事訴訟法第79條。
中　　華　　民　　國　110 　　年　　2 　　月　　3 　　日
                  民事簡易庭   法   官  楊昱辰
以上正本係照原本作成。
如對本判決上訴，須於判決送達後廿日內向本院提出上訴狀。如
委任律師提起上訴者，應一併繳納上訴審裁判費。
中　　華　　民　　國　110 　　年　　2 　　月　　3 　　日
                                書記官　陳玉珮